高雄高等行政法院判決
　　　　　　　　　　　　　　　　　　　95年度訴字第1115號
　　　　　　　　　　　　　　　.
原　　　告　榮族有限公司
代　表　人　甲○○
訴訟代理人　丙○○
被　　　告　高雄市監理處
代　表　人　乙○○　處長
訴訟代理人　戊○○
　　　　　　丁○○
上列當事人間因有關交通事務事件，原告不服高雄市政府中華民
國95年10月20日高市府法一字第0950054360號訴願決定，提起行
政訴訟。本院判決如下：
    主  文
原告之訴駁回。
訴訟費用由原告負擔。
    事  實
甲、事實概要：
    緣原告係屬受高雄市委託辦理汽車定期檢驗之業者，經被告
    依民眾之檢舉派員於民國（下同）95年3月15日下午15時27
    分許，至原告處執行稽查，當場查獲現場僅有檢驗員1人在
    場執行汽車檢驗工作，嗣被告調閱原告同年月10、13、14及
    15 日之檢驗日報表及汽車全程攝錄影資料後，發現同年月
    14及15日亦顯示僅有檢驗員1人於現場執行汽車檢驗工作，
    被告乃認原告違反汽車委託檢驗實施辦法第5條第1項第1款
    及委託檢驗合約書第6條第1項規定，依同法第13條第1項第3
    款及委託檢驗合約書第18條規定，處原告停止代檢工作1個
    月之處分。原告不服，提起訴願，遭決定駁回；乃提起本件
    行政訴訟。
乙、兩造之聲明：
一、原告聲明：訴願決定及原處分均撤銷。
二、被告聲明：原告之訴駁回。
丙、兩造之理由：
一、原告主張：
（一）兩造簽訂之契約中，並無規定原告之檢驗員外出就醫時，
      應如何請假或報備之方法。且被告人員稽查時對於原告另
      一檢驗員嗣後於法定時間內趕回工作崗位之事實，均無記
      載。又員工依勞動基準法保障勞工之身體健康權益下，如
      確因身體不適至醫院就診，不能不離開工作崗位就醫時，
      原告無論如何皆不得限制、侵害員工生命身體之權利。
（二）原告之另一檢驗員黃煥載於95年3月14、15日因身體不適
      ，都在資料登錄室作業，並未於檢驗線上工作，因此僅有
      資料登錄室之錄影設備有錄到黃煥載之身影，檢驗車道並
      無錄到黃煥載。
（三）又依汽車委託檢驗實施辦法第5條（原告補充理由狀誤載
      為第18條）附表一就電腦化車輛檢驗功能規格已有規定，
      其中第8項第1款至第6款明確規範檢驗員值勤檢驗車輛之
      工作；而第8項第1款規定：「車輛目視檢查及資料輸入：
      能輸入車輛之各項資料及目視檢驗之結果。」即屬於檢驗
      員值勤應執行之工作項目；然不論兩造訂立之合約、汽車
      委託檢驗實施辦法及汽車檢驗員汽車駕駛考驗員檢定及管
      理辦法卻未就上開附表一所列工作，為檢驗員訂立明確分
      工之規範。故原告之檢驗員黃煥載確實在車輛檢驗資料登
      錄室執行車輛檢驗電腦輸入資料及車輛檢驗合格之結果核
      章，及作業報表種類管理：如汽車電腦化檢驗每日檢驗清
      單、委託代辦汽車定期檢驗日報表、規費管理系統、每月
      總項結算表、規費管理每日分項分帳累計報表，以及車輛
      檢驗合格行車執照到期日之換證、查核強制汽車責任險及
      汽車違反道路交通管理事件者及查核汽車燃料使用費繳納
      情形。
（四）綜上所述，原處分應予撤銷，並改以汽車檢驗實施辦法第
      12條第1項第8款：「檢驗不實，情節輕微而未有第13條第
      1項第2款情事者。」處以原告違約登記1次且減少每條檢
      驗線每日檢驗車輛數之處分。
二、被告主張：
（一）被告於95年3月15日下午2時30分許，接獲民眾電話反映，
      原告僅有1位檢驗員在場值勤，乃於同日下午3時27分抵達
      原告處，發現僅有1位檢驗員楊事霖正在執行車號YR-5079
       車檢驗，再經調閱原告當日全程攝錄影光碟資料，亦顯
      示另一位檢驗員黃煥載未在檢驗線上，僅有檢驗員楊事霖
      1人在場執行汽車檢驗工作。
（二）另原告95年3月14日、15日檢驗日報表顯示，原告於95年3
      月14、15日上班時間起至上述被告責令原告停止代檢（即
      15時36分）期間止均受理汽車檢驗（分別為3月14日26輛
      與3月15日20輛）。惟原告依據汽車委託檢驗合約第6條第
      2項規定留存之汽車檢驗全程攝錄影光碟資料顯示，檢驗
      線上只有1位檢驗員楊事霖在場執行檢驗工作，未顯示另1
      位檢驗員黃煥載在檢驗線上執行檢驗工作；且95年3月17
      日上午被告派第一科承辦人丁○○會同政風室科員黃德泰
      於10時40分至原告處查察時，曾詢問檢驗員楊事霖95年3
      月14日是否只有1人值勤檢驗，楊員亦稱：「95年3月14日
      檢驗員僅自己1人在場執行檢驗工作，曾向公司反映此為
      違規行為，應停止代檢。但公司並未採納。」等語，足見
      原告並未有兩人在場執行檢驗，且原告之檢驗員亦明知違
      法。
（三）被告於95年3月23日以高市監一字第0950006875號函及95
      年4月19日高市監一字第0950009285號函請原告說明，原
      告於95年3月22日提出說明請求書、說明書及95年4月21日
      提出之補充說明書、陳情書強調檢驗員黃煥載係因病外出
      就醫，及黃煥載因身體不適在資料登錄室作業，致全程攝
      錄影系統未出現黃煥載，並未能否認於95年3月15日被告
      人員至原告處查察時，檢驗員黃煥載未在場，僅只有1位
      檢驗員楊事霖在場檢驗YR-5079號車之違規事實，及95年3
      月14日、15日汽車檢驗全程攝錄影系統，全未顯現檢驗員
      黃煥載在檢驗線執行檢驗工作之情形。原告受被告委託代
      辦汽車定期檢驗，應具有合格檢驗員2人且在場執行職務
      ，為汽車委託檢驗實施辦法第5條明定，同辦法第13第1項
      第3款規定，原告檢驗員或技工人數不符合第3條或第5條
      之規定，或未在場執行職務者，被告得停止其代檢工作1
      個月至1年。且依汽車委託檢驗實施辦法第13條第1項第3
      款、原告與被告汽車委託檢驗合約第6條、第18條亦規定
      ，原告辦理車輛檢驗，每輛汽車至少由2位檢驗員分工負
      責檢驗，如有人員、設備、場所等未達規定標準，或其他
      有關證照被吊銷、註銷、勒令歇業、停止營業等情事，應
      立即主動向被告申請停止代檢。至於原告檢驗人員請假或
      緊急就醫等，均係原告之內部規定，被告自無權置喙。
（四）原告於95年3月10日（夜間）、11日、13日（夜間）、14
      日（夜間）、15日（夜間）因其檢驗人員未達汽車委託檢
      驗實施辦法規定之2人，自行停止檢驗工作，並未知會被
      告，亦未張貼公告告示民眾，95年3月14日及15日日間僅
      有檢驗員1人卻辦理車輛檢驗等情，顯已違反汽車委託檢
      驗實施辦法及原告與被告簽訂之汽車委託檢驗合約。被告
      考量原告或因備勤檢驗員（第3位）離職待補及檢驗員黃
      煥載因病就醫，未依雙方簽訂之汽車委託檢驗合約第18條
      之規定：「原告如有人員、設備、場所等未達規定標準，
      應立即主動向本處申請停止代檢；否則一經查獲，停止代
      檢，並報請高雄市政府交通局廢止其代辦車輛檢驗證照。
      」，而處原告廢止其代辦車輛檢驗證照，僅依汽車委託檢
      驗實施辦法第13第1項第3款規定：「檢驗員或技工人數不
      符合第3條或第5條之規定，或未在場執行職務者，本處得
      停止其代檢工作1個月至1年，．．．」，予以原告停止其
      代檢工作1個月之處分，合屬適法，原告稱被告不體恤等
      語，實有誤解。
（五）再查原告稱檢驗員黃煥載於95年3月15日因身體不適，待
      在檢驗登錄室作業，故全程攝錄影未出現黃換載，但據原
      告於訴願書稱：「車輛全程攝錄影系統僅在車輛辦理資料
      登錄後，才開啟攝影系統錄影存檔」，則該系統為動態感
      應啟動攝影系統，95年3月14日（日間）及3月15日8時30
      分至15時27分間，倘黃煥載到勤，於出入檢驗登錄室與檢
      驗工作線執行汽車檢驗工作間，該攝錄影系統應可啟動錄
      影存檔，惟調閱錄影帶卻全無顯現；被告再查95年3月10
      日、13日（日間）檢驗員楊事霖兼辦檢驗登錄室作業，原
      告汽車檢驗全程攝錄影光碟資料顯示：「原告95年3月10
      日受理檢驗汽車29輛，楊事霖於錄影光碟資料出現16次、
      3月13日受理檢驗汽車41輛，出現20次」，又查檢驗員黃
      煥載切結書之內容載明95年3月14日、15日有至原告處上
      班，另1張切結書卻又填寫因腹痛至診所就醫並附育明診
      所未註明求診時間之診斷證明書，而當天原告卻未因檢驗
      員黃煥載就醫，檢驗員人數未達2人而停止檢驗。查被告
      分別係於原告95年3月14日及15日（日間）實質受理檢驗
      時間派員檢查，查得檢驗員未有2人在場執行汽車檢驗工
      作，另有檢驗員楊事霖於95年3月17日上午口頭坦承95年3
      月14日只有自己1人值勤檢驗，及原告95年3月14日及15日
      汽車檢驗全程攝錄影光碟資料佐證，故原告之說詞，實不
      足採信。
    理  由
一、按「汽車修理業、加油站具備完善之汽車安全檢驗設備，經
    公路主管機關查驗合格發給證照者，得受委託為汽車定期檢
    驗。」「第二項及第三項受委託檢驗業務之廠商資格、條件
    、申請、檢驗儀器設備與人員、收取費用、證照格式、合約
    應載事項、查核及監督管理等事項之辦法，由交通部定之。
    」「違反第六十三條第二項、第三項規定受委託辦理車輛檢
    驗者，公路主管機關得令其限期改善、停止其辦理車輛檢驗
    業務一個月至一年，或廢止其辦理車輛檢驗業務之證照。．
    ．．。」為公路法第63條第3項、第6項及第77條之1第4項所
    明定。交通部依據公路法之授權，訂定汽車委託檢驗實施辦
    法第5條第1項第2款：「依前條核准籌設之汽車、機器腳踏
    車修理業或加油站，應自核准之日起一年內，依下列規定籌
    設：一、辦理汽車檢驗應具有檢定合格並曾在公路監理機關
    實習二十四工作天以上之汽車檢驗員二人及領有汽車修護技
    工執照或乙級以上汽車修護技術士證之技工一人，每增設一
    條檢驗線，應增加汽車檢驗員二人及技工一人。．．．。」
      及第13條第1項第3款明定：「受委託辦理檢驗單位有下列
    情事之一者，該管公路監理機關得依合約停止其代檢工作一
    個月至一年，並報請該管公路主管機關備查：．．．。三、
    檢驗員或技工人數不符合第三條或第五條之規定，或未在場
    執行職務者。」準此可知，受委託為汽車檢驗業者於委託合
    約期間，有特定情事者，公路主管機關應予停止辦理車輛檢
    驗業務一定期間。此項公法上應處罰之強制規定有規範公路
    主管機關及受委託汽車檢驗業者之效力，即使公路主管機關
    與汽車檢驗業者於合約中將之列入條款以示遵守，無非宣示
    之性質，乃僅係重申受委託汽車檢驗業者如有上述違法情事
    時，公路主管機關即應依前揭規定予以停止契約部分之旨而
    已。受委託汽車檢驗業者，一有該特定情事，即便合約未將
    該特定情事列入，公路主管機關單方面仍應依上開規定宣告
    予以停止代驗業務之處置，無許合約當事人間磋商之意味，
    乃基於其管理受委託檢驗業者之公權力而發，應認為行政處
    分，合先敘明。
二、本件原告係屬受高雄市委託辦理汽車定期檢驗之業者，被告
    於依民眾之檢舉，派員於95年3月15日下午15時27分許至原
    告處執行稽查，當場查獲現場僅有檢驗員楊事霖執行汽車檢
    驗工作；被告再調閱原告同年月10、13、14及15日之檢驗日
    報表及汽車全程攝錄影資料後，發現同年月14及15日亦顯示
    僅有檢驗員楊事霖1人於現場執行汽車檢驗工作，乃經審酌
    調查事實及證據結果，認為原告違反汽車委託檢驗實施辦法
    第5條第1項第1款及委託檢驗合約書第6條第1項規定，依同
    法第13條第1項第3款及委託檢驗合約書第18條規定，處原告
    停止代檢工作1個月之處分等情，有經原告負責人丙○○簽
    名確認之簽到表、被告之臨時檢查紀錄表及被告考核汽車委
    託定期檢驗廠商作業核定檢驗員、技工簽到表、汽車檢驗紀
    錄、汽車定檢銷號日報表及被告95年5月16日高市監一字第
    0950011712號函、95年5月25日高市監一字第0950012267號
    處分及高雄市政府交通局95年5月22日高市交三字第0950017
    645號函等影本附原處分卷可稽，足堪信實。而原告提起本
    件行政訴訟無非以：其與被告訂立之委託檢驗合約中，並無
    規定原告之檢驗員外出就醫時，應如何請假或報備之方法。
    被告前往檢查時，原告之檢驗員黃煥載因臨時生病不能不離
    開工作崗位就醫，且黃煥載於95年3月14、15日因身體不適
    ，固未在線上執行驗車工作，然有在資料登錄室作業，並非
    僅有檢驗員楊事霖一人執行汽車檢驗工作等語，資為爭執。
三、經查：
（一）原告訴稱另一檢驗員黃煥載適巧腹痛外出就醫，或者均在
      資料登錄室從事諸如車輛檢驗電腦輸入資料、車輛檢驗合
      格之結果核章、汽車電腦化檢驗每日檢驗清單、委託代辦
      汽車定期檢驗日報表、規費管理系統、每月總項結算表、
      規費管理每日分項分帳累計報表，換證、查核強制汽車責
      任險及驗車者之交通違規、繳納強制責任險保費等工作云
      云乙節；經查，被告係於95年3月15日15時27分許至原告
      處稽查，直到16時過後才離開現場，然當時檢驗員黃煥載
      並不在現場，祇有1位檢驗員楊事霖在場從事車號YR-5079
      號之驗車工作，業據被告訴訟代理人陳述甚詳，並有被告
      95年5月16日高市監一字第0950011712號函附原處分卷可
      稽，此外復有前述經原告負責人丙○○於95年3月15日15
      時36分簽名確認之簽到表可憑；且依卷附上開車輛檢驗紀
      錄表攝錄之車輛影像顯示，該車前後方影像拍攝時間各為
      當日15時31分44秒及15時37分1秒，當時原告之檢驗員黃
      煥載既未在場執行驗車工作，上開車輛檢驗紀錄表卻出現
      該車後段經檢驗員黃煥載檢驗合格之記載，顯與事實不符
      ；參以原告亦不否認有關其全程攝錄影資料均未顯現檢驗
      員黃煥載有在檢驗線執行檢驗工作之事實；則黃煥載於被
      告稽查時段確未在線上執行驗車工作，足可認定。至黃煥
      載於被告調查時雖提出2份切結書及診斷證明書謂其95年3
      月14日及15日確有至原告處上班，但2天均遇腹痛就醫，
      且3月15日於辦理車號YR-5079之驗車資料登錄完畢後，即
      於15時30分請假外出云云，惟審視各該切結書，第1份謂
      其95年3月14日有在原告公司執行驗車工作，未曾提及腹
      痛就醫情事，惟第2份切結書又謂其95年3月14日及15日均
      因腹痛就醫云云，前後說詞已有未合，況且該2份診斷證
      明書並未載明求診時間，亦不足作為黃煥載係於上開2日
      之上班時間或被告稽查時外出就醫，原告所訴，並不足採
      。
（二）況按「汽車檢驗及汽車駕駛考驗，應由檢定合格並領有證
      照之人員為之。前項汽車檢驗及汽車駕駛考驗人員之檢定
      方式、類別、資格、科目、訓練、考核及監督管理等事項
      之辦法，由交通部定之。．．．。」公路法第61條之1定
      有明文。交通部據此訂定汽車檢驗員汽車駕駛考驗員檢定
      及管理辦法，就汽車檢驗員之考驗資格、應考之學科、術
      科等詳列規定；揆其目的無非要求汽車之檢驗應由具備相
      當汽車專業知識之人員行之，以確保車輛檢驗之成果，增
      進行車安全，保護他人權益。是汽車檢驗實施辦法第5條
      第1項第1款有關辦理汽車檢驗應具有檢定合格並曾在公路
      監理機關實習24工作天以上之汽車檢驗員2人，每增設一
      條檢驗線，應增加汽車檢驗員2人之規定，當係指檢驗線
      上應確實由2名檢驗員執行汽車檢驗而言，否則若謂其中1
      名檢驗員可不用在線上執行驗車工作而可僅從事資料登錄
      等行政工作，將使公路法第61條之1失去其規範目的；上
      開汽車檢驗實施辦法第5條第1項第1款亦無需規定每增設1
      條檢驗線，應增加檢驗員2人！是原告訴稱檢驗員黃煥載
      於95年3月14日及15日均係在資料登錄室從事登錄工作云
      云，即便為真，亦不符合汽車檢驗實施辦理第5條第1項第
      1款之規定，原告以此爭執，亦不可採。至汽車委託檢驗
      實施辦法第5條第1項第3款雖規定：「依第六條規定，由
      該管公路主管機關核定設置電腦化車輛檢驗線者，應符合
      電腦化車輛檢驗功能規格，其規定如附表一。」及其附表
      一規定：「電腦化車輛檢驗功能規格：．．．八、作業方
      式：(一)車輛目視檢查及資料輸入：能輸入車輛之各項資料
      及目視檢驗之結果。(二)前輪定位檢驗：1.能測量前輪之偏
      滑度，自動讀取數值判定合格與否。．．．。」僅是中央
      及直轄市公路主管機關為使汽車檢驗以更科學及精確之方
      式辦理，依一定之程序，要求汽車檢驗業者設置電腦化檢
      驗線而已，非謂祇要設置電腦驗車設備者，即可減少線上
      檢驗員之人數；況上開附表所謂資料輸入，係指檢驗員於
      車輛目視檢查後暫為資料之登錄而言，至於登錄後接下來
      之檢查，仍應由2位檢驗員完成，絕非指檢驗員可不執行
      線上驗車工作而專責從事登錄等行政工作之謂；原告主張
      其依上開規定，自可讓檢驗員黃煥載從事資料登錄作業，
      故無違規云云，亦無可取。
（三）次查，原告身為受委託汽車檢驗業者，與被告簽訂有汽車
      委託檢驗合約，其第1條、第6條第1項、第18條及第21條
      分別載明：「汽車委託檢驗除依『汽車委託檢驗實施辦法
      』、『汽車檢驗員汽車駕駛考驗員檢定及管理辦法』規定
      外，悉照本合約辦理。」「乙方（即原告）辦理汽車檢驗
      ，每輛汽車至少由2位檢查員分別負責檢驗，並應逐車逐
      次將檢測數值、車前、車後影像照片等相關檢驗紀錄表列
      印由檢驗員依分工項目簽章後，自行保存2年，以備甲方
      （即被告）查核。」「乙方重要檢驗設備或場地有變動時
      ，應先函報甲方同意始得為之；如有人員、設備、場地等
      未達規定標準，或其他有關證照被吊銷、註銷、勒令歇業
      、停止營業等情事，應立即主動向甲方申請停止代檢；否
      則一經查獲，停止代檢，並報請高雄市政府交通局廢止其
      代辦車輛檢驗證照。」「乙方或其檢驗員如有違反『汽車
      委託檢驗實施辦法』、『汽車檢驗員汽車駕駛考驗員檢定
      及管理辦法』者，甲方得依上揭辦法規定處分之。」此有
      該合約書附原處分卷足稽。足見原告對於辦理汽車檢驗，
      至少需由2位檢驗員在場負責檢驗乙事，應所知悉，自難
      諉為不知，乃竟僅由檢驗員1人在驗車線上執行檢驗，縱
      非故意亦有過失，其已違反前引汽車委託檢驗實施辦法第
      5條第1項第2款規定甚明，則被告按同辦法第13條第1項第
      3款處以原告停止代檢工作1個月之處分，核與公路法第77
      條之1第4項規定並無違背，自屬有據。原告主張其至多違
      反同辦法第12條第1項第8款有關檢驗不實，情節輕微而未
      有第13條第1項第2款情事者之規定，僅能處以原告違約登
      記1次且減少每條檢驗線每日檢驗車輛數之處分云云，自
      無可取。
四、綜上所述，原告之主張並不可採。從而，被告處以原告停止
    代檢工作1個月之處分，並無違誤，訴願決定予以維持，亦
    無不合。原告起訴意旨求為撤銷，為無理由，應予駁回。又
    本件事證已明，兩造其餘攻擊防禦方法，核與判決結果不生
    影響，爰不再逐一論述，附此敘明。
五、據上論結，本件原告之訴為無理由，依行政訴訟法第195條
    第1項後段、第98條第3項前段，判決如主文。
中　　華　　民　　國　　96　　年　 　3　　月　 29  　 日
                  第二庭審判長法  官   江幸垠
                            　法  官　 許麗華
                          　　法  官　 簡慧娟
以上正本係照原本作成。
如不服本判決，應於判決送達後20日內向本院提出上訴書狀，其
未表明上訴理由者，應於提起上訴後20日內向本院提出上訴理由
書（須按對造人數附繕本）；如於本判決宣示或公告後送達前提
起上訴者，應於判決送達後20日內補提上訴理由書（須附繕本）
。未表明上訴理由者，逕以裁定駁回。
提起上訴應預繳送達用雙掛號郵票7份（每份34元）。
中　　華　　民　　國　　96　　年　 　3　　月　 29  　 日
　　　　　　　　　　　　　　　書記官   楊曜嘉
